臺灣臺北地方法院民事判決
110年度北簡字第3550號
原      告  良京實業股份有限公司

法定代理人  平川秀一郎

訴訟代理人  張思婷  
            陳俐伃  
            林家宇  
            魏嘉建  
被      告  李麗華  
            李姵瑩

訴訟代理人  謝金原  
上二人共同
訴訟代理人  吳宜臻律師
上列當事人間請求清償借款事件，本院於民國110年9月30日言詞
辯論終結，判決如下︰
    主      文
被告應連帶給付原告新臺幣參拾參萬壹仟伍佰柒拾柒元，及自民
國一０四年十一月十八日起至清償日止，按週年利率百分之十五
計算之利息，暨自一０五年十月一日起至清償日止，按上開利率
百分之二十計算之違約金。
訴訟費用由被告連帶負擔。
本判決得假執行。但被告以新臺幣參拾參萬壹仟伍佰柒拾柒元為
原告預供擔保，得免為假執行。
    事實及理由
壹、程序方面：
    按訴狀送達後，原告不得將原訴變更或追加他訴，但擴張或
    減縮應受判決事項之聲明，不在此限。民事訴訟法第255條
    第1項第3款定有明文。查原告起訴時訴之聲明原為：「被告
    應連帶給付原告新臺幣（下同）33萬1,577元，及自民國100
    年1月15日起至清償日止，按週年利率15%計算之利息，暨自
    105年10月1日起至清償日止，按上開利率20%計算之違約金
    。」(見臺灣新北地方法院109年度司促字第39260號卷〈下稱
    司促卷〉第7頁)，嗣於110年9月23日具狀變更為：「被告應
    連帶給付原告33萬1,577元，及自104年11月18日起至清償日
    止，按週年利率15%計算之利息，暨自105年10月1日起至清
    償日止，按上開利率20%計算之違約金。」（見本院卷第208
    頁），核屬減縮應受判決事項之聲明，與前揭規定相符，應
    予准許。
貳、實體方面：
一、原告起訴主張：訴外人謝金原前邀同被告為連帶保證人，於
    93年7月22日向訴外人臺東區中小企業銀行股份有限公司（
    下稱臺東企銀）申請信用貸款50萬元，詎謝金原未依約清償
    ，扣除主債務人謝金原依臺灣板橋地方法院（下稱板橋地院
    ）第98年度司執消債更字第30號更生認可裁定（下稱系爭更
    生認可裁定）所繳款項抵充借款債務後，被告尚積欠本金33
    萬1,577元、利息及違約金未清償，嗣臺東企銀將上開債權
    讓與予原告，爰依消費借貸及連帶保證法律關係提起本件訴
    訟等語。並聲明：被告應連帶給付原告33萬1,577元，及自1
    04年11月18日起至清償日止，按週年利率15%計算之利息，
    暨自105年10月1日起至清償日止，按上開利率20%計算之違
    約金。
二、被告則以：系爭更生認可裁定原告債權金額55萬0,309元已
    包含本金、利息及違約金，且原告與謝金原協商時，表示如
    提前清償4萬0,200元，則本件債務及連帶保證人之責任均消
    滅，謝金原始依原告開立之折讓書繳清餘款4萬0,200元，故
    謝金原合計已依更生方案清償37萬0,740元，原告並於105年
    9月30日開立繳清證明書予謝金原，更生方案已履行完畢，
    是連帶保證人之責任亦已消滅，且上開金額並非完全抵充利
    息亦有清償本金。又原告自臺東企銀受讓之債權額僅有33萬
    1,577元，而謝金原已清償金額為37萬0,740元，顯見謝金原
    已超額清償完畢，原告提起本件訴訟顯無理由。另消費者債
    務清理條例第71條規定目的是為避免債權人阻礙更生之可決
    ，故透過保證人提供擔保，倘債務人已依更生方案履行完畢
    ，則保證人即不應再負保證責任。再者，原告稱利息、違約
    金計算至更生前1日即97年12月29日，惟此部分並無法律依
    據亦未經過協商或告知謝金原與被告，且謝金原未按時還款
    亦是其與原債權人之法律關係，與原告無涉等語，資為抗辯
    。並聲明：原告之訴駁回。
三、經查，原告主張謝金原前曾邀同被告為連帶保證人，於93年
    7月22日向臺東企銀申請信用貸款50萬元，嗣謝金原未依約
    清償，向板橋地院聲請更生，經板橋地院准其開始更生程序
    ，經該院於98年7月28日以系爭更生認可裁定認可謝金原所
    提之更生方案，且提前履行更生方案完畢等情，業據提出板
    橋地院公告、系爭更生認可裁定、折讓承諾書（下稱系爭折
    讓書）、證明書、債權讓與證明書、讓售案件帳卡及公告報
    紙等件為證，核屬相符，且為被告所不爭執，均堪信為真實
    。
四、得心證之理由：
（一）按債權人對於債務人之共同債務人、保證人或為其提供擔
      保之第三人所有之權利，不因更生而受影響。消費者債務
      清理條例第71條定有明文。債務人進行更生方案減免一部
      分債務，債權人勢必遭受損失，此際，共同債務人、保證
      人或為其提供擔保之第三人適得以發揮其填補債務人不能
      清償之責任，如使共同債務人、保證人或為其提供擔保之
      第三人同減免其責任，債權人勢必阻撓更生方案之可決，
      以保障自身權益，此與鼓勵債務人利用更生程序，避免清
      算之立法目的相違，故立法規定債權人對於債務人之共同
      債務人、保證人或為其提供擔保之第三人所有之權利，不
      因更生而受影響，且債權人所得行使者，為原債權之金額
      。查被告固辯稱謝金原業經板橋地院裁定准其開始更生程
      序，且更生程序因已提前清償完畢而終結，原告不得再向
      被告請求清償其餘未受償之債務云云。惟依前開規定，原
      告對本件債務之連帶保證人即被告之權利，並不因主債務
      人即謝金原經板橋地院裁定更生免責而受影響。從而，原
      告訴請被告就本件債務負連帶清償責任，為有理由，應予
      准許。
（二）被告又辯稱依消債條例第74條第1項規定之反面解釋，民
      法第273條第1項應為目的性限縮解釋，即更生方案經法院
      裁定認可確定後，於債務人不按更生條件履行時，方可對
      債務人之保證人強制執行，且僅得於方案所定之金額、方
      式受領主債務人及保證人之給付，而不得主張原債權之金
      額云云。惟查，按更生方案經法院裁定認可確定後，債務
      人未依更生條件履行者，債權人得以之為執行名義，聲請
      對債務人及更生之保證人、提供擔保之人或其他共同負擔
      債務之人為強制執行。但債權人之債權有第36條之異議，
      而未裁定確定者，不在此限。消債條例第74條第1項訂有
      明文。而該條立法理由略以：「更生方案經法院裁定認可
      確定後，為達督促債務人履行更生條件之目的，應賦予債
      權人得以該更生方案及法院認可裁定為執行名義，聲請對
      債務人強制執行之權。又為求迅速清理債務，執行名義之
      效力應擴張及於更生之保證人、提供擔保之人或其他共同
      負擔債務之人，爰設本條。」，足見該條係為「達督促債
      務人履行更生條件之目的」、「求迅速清理債務」，為使
      債權人執行方便，於債務人未依更生條件履行時，賦予債
      權人得以直接執法院認可之更生方案聲請強制執行，並及
      於更生之保證人、提供擔保之人或其他共同負擔債務之人
      ，惟其執行之範圍自應以更生方案認定之內容為限。然該
      條既為有利於債權人迅速受償而為之規範，被告逕自將之
      反面解釋為，債權人僅限於債務人不按更生條件履行時，
      方可對債務人之保證人強制執行，且僅得於更生方案所定
      之金額、方式受領債務人及保證人之給付，顯然與上開法
      條文義不符，更增加不利於債權人行使權利之限制，而與
      消債條例第74條第1項之立法意旨相悖，顯非可採。被告
      另援引臺灣高等法院102年上易字第766號及臺灣高等法院
      103年度再易字第57號民事判決，作為上開抗辯之依據，
      惟上開判決與本件事實不同，自無從比附援引，本院亦不
      受拘束。
（三）而原告主張謝金原前邀同被告為連帶保證人，於93年7月2
      2日向臺東企銀申請信用貸款50萬元，詎謝金原未依約清
      償，扣除謝金原依系爭更生認可裁定所繳款項抵充借款債
      務後，被告尚積欠本金33萬1,577元、利息及違約金未清
      償，嗣臺東企銀將上開債權讓與予原告，故請求被告連帶
      給付33萬1,577元及約定利息及違約金，並提出授信約定
      書、債權讓與證明、讓售案件帳卡及公告報紙為憑（見司
      促卷第9至18頁），惟為被告所否認，辯稱原告自臺東企
      銀受讓之債權額僅有33萬1,577元，而謝金原業已清償37
      萬0,740元，已超額清償完畢云云。查稽諸債權讓與證明
      內容記載：「…本公司（即債權讓與人）（即臺東企銀）
      業已將借款人謝金原如附表所示之本金暨相關利息、遲延
      利息、違約金、墊付費用等債權，以及擔保物權及其他一
      切從屬權利讓與良京實業股份有限公司(即原告)…」（見
      司促卷第13頁），且本院審酌原告於本件提出之分攤表，
      其上已明確記載「入帳金額」、「本金」、「利息」、「
      違約金」、「計息天數」、「尚欠本金」、「尚欠利息」
      及「尚欠違約金」等項目，堪認上開分攤表係業務上所製
      作電磁紀錄之書面列印，該等帳務資料內容早已以電磁紀
      錄形式存在，僅於訴訟中列印成書面呈現其內容，且參以
      上開分攤表所列金額，其內容記載連續不輟，並有謝金原
      每期繳款金額3,835元之紀錄（見本院卷第127至129頁）
      ，是該分攤表形式之真正應可認定，自應認有相當之證據
      力，而該分攤表記載債權本金為33萬1,577元，互核原告
      提出之讓售案件帳卡顯示，結欠金額為33萬1,577元，堪
      認上開債權讓與證明書所示之33萬1,577元僅為剩餘之本
      金金額，且原告尚有受讓其餘利息及違約金債權，故被告
      抗辯謝金原清償37萬0,740元已超額清償完畢，並無可採
      。
（四）又按清償人所提出之給付，應先抵充費用、次充利息，次
      充原本，固為民法第323條前段所明定。至於違約金之性
      質則與利息不同，民法既無違約金僅先抵充之規定，其抵
      充之順序，應在原本之後。從而除當事人另有特別約定外
      ，債權人尚難以違約金優先於原本抵充而受清償（最高法
      院80年度台上字第390號判決意旨參照）。查本件原告雖
      陳稱其以自謝金原處所受償之金額37萬0,740元，依序抵
      充違約金10萬6,426元、利息26萬4,314元後，尚有利息28
      萬4,283元未沖償，惟本件依被告與臺東企銀所簽立之契
      約內容，並無違約金應優先抵償之約定，則揆諸上開說明
      ，原告逕將被告繳付之37萬0,740元用以優先抵充違約金
      ，難認有據，則謝金原依系爭更生認可裁定所繳納之款項
      37萬0,740元自應先行抵充94年10月23日至105年9月30日
      間之利息，經扣抵後被告尚積欠利息為17萬7,857元（計
      算式：37萬0,740元－26萬4,314元－28萬4,283元＝－17萬785
      7元），又以剩餘未抵充之利息17萬7,857元推算，本件利
      息起算日應自103年8月11日起算，惟原告僅請求自104年1
      1月18日起算之利息，是原告請求被告連帶給付33萬1,577
      元，及自104年11月18日起至清償日止，按週年利率15%計
      算之利息，暨自民國105年10月1日起至清償日止，按上開
      利率20%計算之違約金，應予准許。
（五）至被告辯稱原告與謝金原協商時，表示如提前清償4萬0,2
      00元，則本件債務及連帶保證人之責任均一同消滅，並提
      出系爭折讓書為憑（見本院卷第37頁）。惟查，稽諸系爭
      折讓書內容：「茲有謝金原君…前與台東區中小企業銀行
      簽訂貸款契約（原帳（卡）號：0000000000000），該契
      約債權業於2007/06/12讓與予本公司。今本公司同意台端
      於民國105年9月30日依更生方案再繳納新臺幣4萬0,200元
      整後，更生方案視為履行完畢，特此證明。※逾期未繳納
      者，本公司即撤銷折讓之承諾。※本書內容屬機密，未經
      債權人同意不得以任何形式向第3人為揭露或供處理、利
      用。※繳款帳號：華南銀行龍江分行（銀行代碼008）000
      00000000000，戶名：良京實業股份有限公司。」（見本
      院卷第37頁），並無關於免除保證人責任之相關約定，且
      被告亦未提出其他證據以實其說，則被告上開所辯，難認
      可採。
五、綜上所述，原告請求被告連帶給付33萬1,577元，及自104年
    11月18日起至清償日止，按週年利率15％計算之利息，暨自1
    05年10月1日起至清償日止，按上開利率20%計算之違約金，
    為有理由，應予准許。
六、本件事證已臻明確，兩造其餘攻擊防禦方法及舉證，核與判
    決結果不生影響，爰不一一論列，併此敘明。
七、訴訟費用負擔之依據：民事訴訟法第78條。本件訴訟費用額
    ，依後附計算書確定如主文2所示之金額。
中　　華　　民　　國　　110 　年　　10　　月　　22　　日
                  臺北簡易庭  法  官  陳家淳
以上正本證明與原本無異。
如不服本判決，應於判決送達後20日內向本庭（臺北市○○○路0段
000巷0號）提出上訴狀。（須按他造當事人之人數附繕本）。如
委任律師提起上訴者，應一併繳納上訴審裁判費。
中　　華　　民　　國　　110 　年　　10　　月　　29　　日
                              書記官  蘇炫綺
計   算   書
項        目             金  額（新臺幣）         備  註
第一審裁判費             3,640元
合        計             3,640元